【裁判字號】    94,簡上,512
【裁判日期】    950630
【裁判案由】    侵權行為損害賠償
【裁判全文】
臺灣臺北地方法院民事判決             94年度簡上字第512號
上  訴  人  國光汽車客運股份有限公司
法定代理人  乙○○
上  訴  人  戊○○
共      同
訴訟代理人  丁○○
複代理人    甲○○
被上訴人    己○○
訴訟代理人  丙○○
上列當事人間請求侵權行為損害賠償事件，上訴人對於中華民國
94年7月7日本院臺北簡易庭93年度北簡字第31851號第一審判決
提起上訴，本院判決如下：
    主  文
上訴駁回。
第二審訴訟費用由上訴人連帶負擔。
    事實及理由
一、被上訴人起訴主張：被上訴人於民國93年8月17日，駕駛其
    所有車號DV 8885號自用小客車（下稱系爭自小客車），沿
    台北市○○○路自北往南行駛，同日下午5時20分許，行經
    同市○○○路交岔口時，適上訴人國光汽車客運股份有限公
    司（下稱國光公司）所僱用之上訴人戊○○，駕駛上訴人國
    光公司所有之車號FZ-0 22號大客車（下稱系爭大客車），
    自系爭自小客車左後方跨越雙黃線不當超車，致擦撞系爭自
    小客車，造成車身左側嚴重受損，經送修計支出修車費用新
    台幣（下同）149, 463元，車輛修復後並減損價額100,000
    元，該車進場修繕3個月，被上訴人於修車期間無法使用車
    輛，另受有每日1,000元之損失，共計90,000元，以上被上
    訴人所受損害合計339,463元。上訴人戊○○為上訴人國光
    公司之受僱人，因執行國光公司駕駛業務而侵害被上訴人車
    輛所有權，造成被上訴人受有上述損害，依民法第191條之2
    前段、第196條、第188條第1項前段之規定，上訴人應連帶
    負損害賠償責任。惟經被上訴人催討，上訴人迄不賠償，為
    此提起本訴，聲明請求上訴人連帶給付被上訴人346,580 元
    ，及自93年12月30日起至清償日止，按年息5%計算之利息等
    語。
二、上訴人則以：依台北市車輛行車事故鑑定委員會鑑定，認被
    上訴人變換車道未注意安全距離同為系爭車禍事故之肇事原
    因，且依台北市車輛行車事故鑑定覆議委員會鑑定覆議意見
    書，甚至認系爭車禍事故之肇事主因為被上訴人變換車道未
    注意安全距離所致，上訴人違規行駛內車道僅為肇事次因，
    故被上訴人應分擔肇事責任。又系爭自小客車經修復後，其
    減損價額經鑑定為30,000元，且修車費用應扣除折舊，被上
    訴人就此部分請求減損價額100,000元及全額之修車費用149
    ,463 元，顯然無據。另被上訴人就系爭自小客車修車期間
    所受之損害並未提出相關之單據，實難核定其所受損失之多
    寡。且被上訴人於49日之修車期間，是否每日均須使用車輛
    ？是否有以大眾運輸系統代步？其不能使用車輛之損失當中
    ，因租車而不用支出油料、停車費用及免除平常車輛耗損、
    保養等利益是否應扣除？再者，上訴人國光公司所有之系爭
    大客車亦因系爭車禍事故而花費5,000元之修車費用，爰與
    被上訴人所受之損害主張抵銷等語置辯。
三、本件原審對於被上訴人之請求，判決上訴人應連帶給付被上
    訴人136,714元，及自93年12月30日起至清償日止按年息5%
    計算之利息，而駁回被上訴人其餘之請求。被上訴人就其敗
    訴部分並未上訴，已告確定。上訴人就其敗訴部分則全部聲
    明不服，求為原判決不利於上訴人部分廢棄，上開廢棄部分
    被上訴人在第一審之訴駁回；被上訴人則求為駁回上訴。
四、經查，被上訴人於93年8月17日，駕駛其所有之系爭自小客
    車，沿臺北市○○○路自北往南行駛，同日下午5時20分許
    ，行經同市○○○路交岔口時，適上訴人國光公司所僱用之
    上訴人戊○○，駕駛上訴人國光公司所有之系爭大客車，自
    系爭自小客車左後方擦撞之，造成系爭自小客車車身左側嚴
    重受損，經送修計支出修車費用149, 463元，扣除折舊後餘
    額57,714元，車輛修復後，其減損價額經鑑定為30,000元。
    又系爭自小客車共進場修繕49日等情，有修繕費用明細表、
    統一發票、臺灣區汽車修理工業同業公會94年1月28日九四
    區汽工（同）字第94014號函在卷可稽（參原審卷第44、62
    至65、124頁），且為兩造所不爭執，自堪信為真實。是以
    ，本件之爭點應為（一）被上訴人就系爭車禍事故有無與有
    過失？（二）被上訴人因系爭車禍事故致無法使用系爭自小
    客車所受之損害為若干？（三）上訴人主張系爭大客車之修
    復費用為5,000元，得與被上訴人所受之損害抵銷，有無依
    據？茲分述如下：
（一）按汽車行經設有雙黃實線標線處所，不得超車，此觀道路
      交通安全規則第101條第2款及道路交通標誌標線號誌設置
      規則第149條第1項第8款規定甚明。又汽車、機車或其他
      非依軌道行駛之動力車輛，在使用中加損害於他人者，駕
      駛人應賠償因此所生之損害；不法毀損他人之物者，被害
      人得請求賠償其物因毀損所減少之價額；受僱人因執行職
      務，不法侵害他人之權利者，由僱用人與行為人連帶負損
      害賠償責任，民法第191條之2、第196條、第188條第1項
      前段亦定有明文。經查，依臺北市政府警察局交通警察大
      隊檢送本院之本件道路交通事故現場圖、談話紀錄表及車
      損照片所示（參原審卷第17、19、21、25至28頁），系爭
      自小客車受撞痕跡係前深後淺微向前擠壓，可見系爭大客
      車係以較被上訴人車速稍快之速度，自左後方往前擦撞系
      爭自小客車左側。又系爭自小客車受撞處，係位於左側駕
      駛座車門，其凹陷程度並不深，參酌兩造均陳稱系爭自小
      客車於撞擊前曾向左側偏行，可見兩造車輛擦撞前，係以
      近乎平行之角度，一前一後同向行進，因系爭自小客車微
      向左靠，致行駛於左後方之系爭大客車煞車不及，而造成
      擦撞。再依兩造車輛撞擊所掉落之碎片，係超越路口停止
      線，散布在雙黃實線終點向路口延伸約1.7公尺處之情形
      ，亦可見兩造車輛撞擊地點，應即在超越路口停止線之
      1.7公尺處左右。而系爭自小客車撞擊後停止時，其車身
      後緣已超越路口停止線約1.7公尺，車頭左側向左超越雙
      黃實線終點延伸線約0.1公尺，車身左後方則在雙黃實線
      終點延伸線之右方，距雙黃實線終點延伸線約0.7公尺；
      系爭大客車撞擊後停止時，其車身則已全部跨越雙黃實線
      至對向車道，車身前緣右方距雙黃實線終點延伸線約1.8
      公尺，後緣右方在雙黃實線上，全部車身約2/3已超越路
      口停止線，可見系爭大客車在撞擊前，除右後輪尚在雙黃
      實線右側外，其餘車身部分均已跨越雙黃實線。綜上以觀
      ，兩造車輛之所以擦撞，應係系爭大客車跨越雙黃實線，
      以較系爭自小客車稍快之速度，自後方以與系爭自小客車
      近乎平行之角度，欲向前超越系爭自小客車，至越過路口
      停車線後，因系爭自小客車微向左偏，系爭大客車右前車
      緣因而擦撞系爭自小客車左側駕駛座車門所致。準此，上
      訴人戊○○顯有在設有雙黃實線之處所，跨越雙黃實線超
      越系爭自小客車之違規行駛，應堪認定。依首揭說明，上
      訴人戊○○駕駛大客車違反道路交通安全規則之上述規定
      ，並因此造成被上訴人所有之系爭自小客車之損害，即應
      負賠償責任。又上訴人戊○○既為上訴人國光公司之受僱
      人，因執行上訴人國光公司業務，而擦撞系爭自小客車，
      致被上訴人受有損害，上訴人國光公司亦應依民法第188
      條第1項前段規定，負連帶損害賠償之責。
（二）上訴人雖辯稱：依台北市車輛行車事故鑑定委員會鑑定，
      認被上訴人變換車道未注意安全距離同為系爭車禍事故之
      肇事原因，且依台北市車輛行車事故鑑定覆議委員會鑑定
      覆議意見書，甚至認系爭車禍事故之肇事主因為被上訴人
      變換車道未注意安全距離，上訴人戊○○違規行駛內車道
      僅為肇事次因，故被上訴人應分擔肇事責任云云，惟查，
      系爭自小客車雖有向左微偏致遭上訴人戊○○撞擊，然揆
      諸上述分析，系爭自小客車在受撞擊前，雖有向左微偏行
      駛，然尚無證據可認其有跨越車道之情形，則其在原行駛
      之車道範圍內微向左側行駛，並無違規可言，且本件肇事
      現場，既設有雙黃實線，原屬禁止超車路段，被上訴人在
      此路段行駛，本可信賴他車不致違法超車，則被上訴人未
      慮及後方之違法超車，於同一車道內微向左側偏行，自難
      認為與有過失。上述臺北市車輛行車事故鑑定委員會與台
      北市車輛行車事故鑑定覆議委員會之鑑定，認被上訴人有
      變換車道，與本院認定之事實尚屬有間，其據以認定被上
      訴人於本件肇事亦有過失責任，尚不足採，上訴人以此為
      由辯稱被上訴人就損害之發生，與有過失云云，要無足取
      。
（三）再查，系爭自小客車自93年10月6日開始修理，至同年11
      月23日修畢，共計進廠49天，此段期間被上訴人無法使用
      其車輛，自受有相當於車輛使用對價之損害，此項車輛使
      用對價，依社會通念應與租用同型汽車之租金相當，而目
      前租車市價行情，就與系爭自小客車排汽量相當之同型汽
      車，租金每日均逾2,000元，此有被上訴人提出之租車價
      目表在卷可查（參本院卷第139至140頁），則被上訴人請
      求按每日1,000元計算其不能使用車輛之損害，已扣除其
      因未使用系爭自小客車所減省之費用，自屬合理。據此計
      算，被上訴人在49日修車期間不能使用其車輛，所受損害
      之價額應為49,000元。又本件被上訴人既無過失責任，則
      上訴人主張以系爭大客車之修復費用5,000元，與被上訴
      人所受之損害抵銷，即無依據，附此敘明。
五、綜上所述，被上訴人就系爭車禍事故所受之損害共計136,
    714元（57,714＋30,000＋49,000＝136,714）。從而，被上
    訴人依民法第191條之2前段、第196條、第188條第1項前段
    之規定，請求上訴人連帶給付136,714元，及自93年12月30
    日起至清償日止按年息5%計算之利息，為有理由，應予准許
    。是則原審判命上訴人如數給付，於法並無不合。上訴意旨
    指摘原判決不當，求予廢棄改判，為無理由，應予駁回其上
    訴。
六、兩造其餘之攻擊或防禦方法及未經援用之證據，經本院斟酌
    後，認為均不足以影響本判決之結果，自無逐一詳予論駁之
    必要，併此敘明。
七、據上論結，本件上訴為無理由，依民事訴訟法第436條之1第
    3 項、第449條第1項、第85條第2項，判決如主文。
中    華    民    國    95    年    6     月    30    日
                 民事第五庭審判長法  官  翁昭蓉
                                 法  官  林鳳珠
                                 法  官  林秀圓
不得上訴。
以上正本係照原本作成。
中    華    民    國    95    年    6     月    30    日
                                 書記官  林蓮女


司法院資訊處製作；財團法人民間司法改革基金會備份。
